【裁判字號】    90,上訴,2469
【裁判日期】    901009
【裁判案由】    懲治盜匪條例等
【裁判全文】
臺灣高等法院刑事判決                            九十年度上訴字第二四六九號
    上  訴  人  臺灣台北地方法院檢察署檢察官
    上  訴  人
    即  被  告  乙○○
    被      告  甲○○
    共      同
    選任辯護人  彭上華
右上訴人因被告盜匪等案件，不服臺灣台北地方法院九十年度訴字第三一五號，中華
民國九十年六月七日第一審判決（起訴案號：臺灣台北地方法院檢察署八十九年度偵
字第二一五０八號）提起上訴，本院判決如左：
    主  文
原判決關於乙○○部分撤銷。
乙○○意圖為自己不法所有，以強暴致使不能抗拒而取他人之物，累犯，處有期徒刑
柒年貳月。扣案如附表壹所示之物均沒收。
盜匪所得財物如附表貳所載均發還被害人。
其他上訴駁回。
    事  實
一、乙○○曾犯有賭博罪、詐欺罪、違反麻醉藥品管理條例罪、藥事法罪、贓物罪及
    妨害自由罪等前科，其中，所犯違反麻醉藥品管理條例罪和藥事法罪、贓物罪及
    妨害自由罪，分別經臺灣板橋地方法院各判處有期徒刑七月和四月、與七月及一
    年六月，嗣分別於民國（下同）八十五年二月六日和五月一日，與八十七年七月
    二日及同年十月八日判決確定（其中，上述妨害自由罪判處有期徒刑一年六月部
    分，經臺灣高等法院於八十七年八月三十一日判決上訴駁回，而於八十七年十月
    八日確定），嗣經定執行刑為有期徒刑二年十月，經接續執行，而於八十八年八
    月二十三日執行完畢。最後又於八十八年間，因妨害自由案件，經臺灣高等法院
    於八十九年六月八日以八十九年上訴字第五九五號判決判處有期徒刑一年四月，
    而於八十九年七月十三日確定（因乙○○於該案判決確定前，自八十八年八月二
    十四日起，至八十九年六月十九日止，曾受羈押三百零一日，又乙○○於該案之
    同一事實，自八十六年四月十一日起，至八十八年三月二十三日止，共執行感訓
    處分一年十一月，故二者合計已足折抵確定判決所宣告之有期徒刑一年四月，而
    於羈押期滿之八十九年六月十九日後，無庸再執行。）。猶不知悔改，因其不知
    情之弟甲○○（關於甲○○之部分，詳如後述）在臺北市○○○路二百四十七號
    欣欣大眾市場股份有限公司四樓（下稱欣欣大眾百貨公司）附設晶華影城擔任電
    影放映師，故乙○○常趁與其弟至晶華影城看電影之際，順道勘查該百貨公司。
    後因見該百貨公司平日警備不足，認有機可乘，遂萌生貪念，意圖為自己不法之
    所有，暗中計劃欲趁機侵入該百貨公司內部行竊。乃於八十九年十一月四日十七
    時許，先以藍色袋子裝好其所有之小型手電筒一把，及客觀上足當兇器使用之十
    字起子及一字起子與電鋸各一把，並將之放置於欣欣大眾百貨公司後門之天花板
    上。嗣於隔日（即五日）晚間，乙○○先要求其不知情之弟甲○○載其至晶華影
    城看電影，隨後於晚間九時四十分許，乙○○見時機成熟，乃未告知甲○○，私
    下離開晶華影城，自欣欣大眾百貨公司後門通道潛入其事先已放置上述螺絲起子
    等前開物品處之天花板藏匿，欲伺機行竊；迨該百貨公司晚間歇業後，人聲寂靜
    ，乙○○乃於同日晚間十時十五分許，即匍匐進入該公司內管理員室上方天花板
    ，並掀開天花板躍然而下，適因值夜之管理員兼保全人員丙○○聞有異聲而驟然
    驚醒，丙○○本欲與乙○○搏鬥，惟乙○○隨即以所攜帶二把螺絲起子中之一把
    敲擊丙○○頭部，喝令丙○○不要輕舉妄動，丙○○見乙○○身強體壯，而其本
    人已年近六十，體型又不若乙○○壯碩，遂不敢與乙○○搏鬥，要求乙○○不要
    對其傷害。乙○○旋以欣欣大眾百貨公司所有放置於警衛室之寬型黃色膠帶綑綁
    纏繞住丙○○之眼口、綑綁其手腳，致使丙○○不能抗拒。因乙○○原未預料到
    該百貨公司內部一樓賣場晚上仍有警衛看守，為求之後作案順利，遂於綑綁好丙○○之後，隨即於同（五）日晚外出至台北市○○區○○路五十七巷一一五號金
    屋行，向金屋行老闆娘林麗珍以每副新台幣（下同）五百元之代價，購買手銬四
    副。旋攜帶返回該百貨公司，以該四副手銬，將丙○○雙手及雙腳以手銬交錯方
    式，銬在管理室對面專櫃之衣架鐵架下方，以上述方法使丙○○不能抗拒（剝奪
    自由之時間自八十九年十一月五日晚間十時十五分許乙○○以膠帶纏繞住丙○○
    之眼口、綑綁其手腳起，至十一月六日凌晨三時三十九分許，乙○○離開欣欣大
    眾百貨公司後，丙○○為警所發現而鬆綁時止，詳後述）。並開始搜刮百貨公司
    內之財物，但後來發現百貨公司內並無值錢之財物後，乙○○乃心生不滿，遂質
    問丙○○，要其說出百貨公司內值錢之財物放置地點，丙○○因恐自己不從將遭
    不測，遂告知百貨公司二樓樓管主任丁○○及商場管理員戊○○之辦公室內有財
    物等情，乙○○因此即進入二樓辦公室內，並取走存放在辦公室內，由戊○○所
    保管，屬欣欣大眾百貨公司所有之零用現金新台幣四千元，及丁○○所有之黑色
    手提包乙只（內有新台幣面額五十元鈔票十二張、印尼幣面額一千元二張、五百
    元一張、一百元三張、人民幣面額一百元一張、十元六張、五元二張、港幣一百
    元四張、泰國幣面額一千元六張、五百元六張、一百元四張、五十元一張、二十
    元八張、十元三張及護照），同時損毀欣欣大眾百貨公司所有，平日供丁○○及
    戊○○辦公之辦公桌抽屜（毀損部分，欣欣大眾百貨公司並未提出告訴，見偵卷
    第二三九頁背面第五行）並順手取走該辦公室內之監視錄影帶，及以欣欣大眾百
    貨公司所有之膠帶，貼住該監視錄影機之鏡頭；嗣因所得有限，意猶未盡，乃再
    令丙○○告知其何處仍有錢財，丙○○因遭乙○○綑綁，在不得已之情形下，只
    得將該百貨公司一樓附設之中國國際商業銀行中山分行自動提款機之位置告知乙○○。後因乙○○所帶來之工具並無法打開該提款機，丙○○即告知在該百貨公
    司東南側桂花田茶坊處地下一樓某處有乙炔等燒銲工具，乙○○並依丙○○之指
    示至該百貨公司東南側桂花田茶坊處地下一樓某處取得乙炔等燒銲工具。於同月
    六日凌晨三時二十五分許，乙○○即以該乙炔破壞提款機庫房鐵門（已達毀損之
    程度），並侵入無人居住前開自動提款機庫房，再以不詳工具破獲內部編號第Ｏ
    一五七五號提款機上門、編號第Ｏ一五七六號之上門及下道金庫密碼鎖，企圖盜
    取上開提款機內之現金，惟因斯時觸動警報器，保全人員及巡邏員警旋踵而至，
    乙○○在驚慌之餘，隨即於同（六）日凌晨三時三十九分許，由該百貨公司東南
    側桂花田茶坊附近之安全門予以逃離，致未盜取提款機款項得逞，嗣即以行動電
    話通知不知情之甲○○速至該處搭載其離開，甲○○接獲其兄乙○○電話後，不
    疑有他，旋即駕駛其所有車號為ＤＫ─五五一六號自用小客車駛進該百貨公司東
    南側後方之安全門旁（即桂花田茶坊旁）道路等候，乙○○並利用保全人員及員
    警在附近查訪之空隙，上車逃離現場，並於到達其位於台北縣三重市○○街一二
    四號四樓自宅之後，另行出來將前開取自欣欣大眾百貨公司之監視錄影帶丟棄至
    淡水河某處。嗣因乙○○逃離現場時，現場目擊證人張晉豪、侯嘉杰發現乙○○
    形跡可疑，乃暗中記下接應車輛車號告知警方，再由警循線查獲，並自現場起出
    遺留在天花板內，衣領內側標示有「阿福」字樣之紅色襯衫一件，再經台灣台北
    地方法院檢察署檢察官命警帶同乙○○至其女友張秀琴位於臺北縣三重市○○路
    ○段七五號七樓之二住處搜索，扣得前揭丁○○遭竊之外幣等物，乙○○始俯首
    認罪而循線查獲。
二、案經中國國際商業銀行股份有限公司委由該公司中山分公司襄理林健淙就毀損部
    分提出告訴，並經臺北市政府警察局中山分局報請台灣台北地方法院檢察署檢察
    官偵查起訴。
    理  由
壹、被告乙○○有罪部分（原判決撤銷部分）
    一、訊據上訴人即被告乙○○固就曾於前開時地侵入欣欣大眾百貨公司行竊之犯
        罪事實坦承不諱，惟矢口否認該案係其一人所犯，辯稱：係上述欣欣大眾百
        貨公司管理員丙○○於八十九年十一月三日因偷剪上揭百貨公司一樓旁之銀
        行提款機線路，為其所發現，丙○○遂囑咐其於八十九年十一月五日至該百
        貨公司，並吩咐其躲在該公司天花板上；因為該日是丙○○值班，故等百貨
        公司關門後，伊即可從公司天花板下來。當時到達現場後，則由丙○○指示
        伊去拿乙炔等燒銲物品以燒開提款機，並留下00000000號之電話，
        約定事成之後要伊再打電話分贓。且當時丙○○因怕其自己被連累，故指示
        伊去拿手銬將其銬住，並用膠帶封住丙○○之眼睛及嘴巴，以免被人發現係
        丙○○監守自盜云云。
    二、惟查：
      （一）從本件偵查中之時間點觀之，本案事發之際，被告乙○○矢口否認有何
            涉案之事實，辯稱被查扣之紅色襯衫是其借給一位年籍不詳，名為「韋
            富榮」之人（見偵查卷第四頁至第六頁八十九年十一月六日警訊筆錄；
            及偵卷第六十五頁至第六十七頁偵查筆錄）；後見偵辦此案之檢察官取
            得愈來愈多對其不利之證據後，方改口稱其確有侵入該百貨公司竊盜，
            並令管理員丙○○告訴其提款機相關位置，及要丙○○提供乙炔等相關
            工具等情（見偵查卷第八十九至第九十四頁八十九年十一月十日警訊筆
            錄）。在此之後，被告乙○○即改口稱本案全部均係丙○○之指使云云
            （見偵卷第二五七頁八十九年十二月十三日偵查筆錄、偵卷第二八四頁
            至第二八五頁九十年二月九日偵查筆錄）。且於原審及本院均一再辯稱
            係受丙○○之指使云云。被告對於其有無犯罪、與何人犯罪、犯罪手法
            為何等情，前後供詞反覆不一，是其所言尚非無疑，並不能以被告一再
            指稱係受丙○○指使等情，即認其所言為真，合先敘明。
      （二）倘依被告於原審及本院中所言，本件全係丙○○策劃而生，則至少有下
            列疑點需要釐清：即１、丙○○有無犯罪動機？２、丙○○何以要被告
            乙○○躲在天花板上？３、丙○○可否因被告乙○○之行為獲取任何利
            益？４、丙○○何以要求被告乙○○將其綑綁？５、被告乙○○以何方
            法進入欣欣大眾百貨公司二樓辦公室竊取丁○○及戊○○之財物？６、
            被告乙○○本欲竊取百貨公司內之財物，何以臨時變更要偷提款機財物
            ？７、被告乙○○何以之後方供出丙○○為共犯？經詳查審究，認為：
            １、就丙○○有無犯罪動機而言：丙○○在欣欣大眾百貨公司服務已有
                數十年之久，此為丙○○與被告乙○○所不否認，而丙○○之子又
                係警察，此亦為被告乙○○所自承（見原審九十年五月十日訊問筆
                錄）。查丙○○係三十一年一月二十八日出生，現已五十九歲，業
                經原審勘驗其身分證件屬實。其年紀既已近六十，復又於欣欣大眾
                百貨公司服務長久，是否有如被告乙○○所言於八十九年十一月三
                日偷剪欣欣大眾百貨公司外提款機之動機？頗令人質疑。蓋倘東窗
                事發，則於該百貨公司擔任保全人員之丙○○，理所當然將會被列
                為嫌疑犯之一，故除非丙○○有相當把握，否則當無去剪附設於自
                己公司一樓銀行附設之提款機之理。且丙○○之子係警察，倘偷剪
                提款機確係丙○○所為，日後一旦被發覺，可能連帶影響其子之前
                途。由上所述，丙○○實無偷剪欣欣大眾百貨公司外所附設銀行提
                款機之動機。既無動機，八十九年十一月三日該提款機被偷剪，自
                不可能係丙○○所為。至於何以被告乙○○知悉欣欣大眾百貨公司
                外之提款機於八十九年十一月三日有被偷剪線路之情？因無具體證
                據，自無法斷定該偷剪提款機之行為係被告乙○○所為。然倘被告
                乙○○與該偷剪提款機之人有相當關連性，則被告乙○○知悉提款
                機被偷剪之事，自有可能。是不得僅因被告乙○○知悉欣欣大眾百
                貨公司外之提款機於八十九年十一月三日有被偷剪線路之情，即斷
                定確如被告乙○○所言，係丙○○所偷剪提款機線路。
            ２、就丙○○是否可能要求乙○○躲在天花板上此點：依被告乙○○所
                言，其係依丙○○之要求，方躲在欣欣大眾百貨公司天花板云云。
                惟查，依被告乙○○所言，被告乙○○及丙○○均早已知悉八十九
                年十一月五日欣欣大眾百貨公司內部僅有丙○○一人看守，而許嘉
                明亦打開該百貨公司東南側桂花田茶坊附近之安全門供乙○○外出
                買手銬（見原審九十年五月二十四日審判筆錄）。則倘本件係許嘉
                明與被告乙○○所共犯，何以丙○○會要求乙○○躲在天花板上？
                而不約定時間，由丙○○打開該百貨公司東南側桂花田茶坊附近之
                安全門讓乙○○進入百貨公司內部即可？蓋躲在天花板上，仍可能
                為他人所發覺，有其風險性。故倘確係丙○○與被告乙○○事先即
                謀議完成，衡情，丙○○應會要求被告乙○○於某時某分直接到該
                百貨公司東南側桂花田茶坊附近之安全門等候，再由丙○○開門即
                可，如此不但安全，亦可省去被發覺之危險。足證當時並非丙○○
                要求被告乙○○躲在天花板上，而係被告自己躲在天花板上。
            ３、丙○○可否因被告乙○○之行為獲取任何利益此點：依被告乙○○
                所言，丙○○有留「00000000」號電話給其供作事成之後
                聯絡以分贓之用。惟查，該支電話係欣欣大眾百貨公司之總機號碼
                ，業據丙○○所自承在卷（見原審九十年三月二十三日訊問筆錄）
                。倘被告乙○○本即有將此事栽贓予丙○○之打算，則被告乙○○
                自可能從任何地方知悉欣欣大眾百貨公司總機號碼，蓋該等號碼一
                般人只要有心，當可輕易得知。是亦不得僅因被告乙○○知悉欣欣
                大眾百貨公司總機號碼，即認本件係被告乙○○與丙○○所共犯；
                且倘被告乙○○得手後即遠走高飛，則丙○○並無法因被告乙○○
                竊取提款機之行為獲得任何利益，權益未免太無保障，足證被告李
                文福所言丙○○留下「00000000」號電話供其作為事成後
                聯絡分贓之用云云，並非真實。
            ４、就丙○○何以要求被告乙○○將其綑綁此點：依被告乙○○所言，
                係丙○○為避免被查獲時無法交代（因丙○○為欣欣大眾百貨公司
                之保全人員）起見，故主動要求被告乙○○用手銬將其銬住，並用
                膠帶貼住其眼睛及嘴巴以免被懷疑監守自盜云云。惟查：經原審訊
                問案發後當時最早到達現場之員警蕭宏光，其結證稱：「（法官問
                ）到現場時，情形如何？（證人答）……進去後（即進入欣欣大眾
                百貨公司營業大廳）看到警衛（即丙○○）蹲在地上，雙腳雙手都
                被銬住、手腳又銬在一起，然後又銬在Ｌ型的衣架上，雙眼與嘴巴
                都被米黃色的膠布綑繞遮住，警衛室均被翻過……。（法官問）該
                警衛被銬住多久？（證人答）應該是被銬住蠻長的一段時間了。因
                為我們將他的手銬解開後，他已因被銬住太久雙手雙腳麻痺而無法
                站立，約一、二十分鐘後，他才能站起來。（法官問）該警衛的眼
                睛及嘴巴是否被單純貼住？（證人答）他不是單純被貼住，而是被
                纏繞好幾圈而遮住他的眼睛及嘴巴。」（見原審九十年四月二十六
                日訊問筆錄）準此，倘確如被告乙○○所言，係應丙○○自己之要
                求而將之綑綁，則有下列諸疑點無法釐清：
                丙○○會要求以蹲坐此不舒服之方式被綑綁（關於丙○○被綑綁
                  之姿勢，詳見原審九十年四月二十七日勘驗現場筆錄所附照片五
                  ）？何不要求以坐在椅子上或躺著等較舒服之方式綑綁自己？
                丙○○被最早到達之警員蕭宏光解開手銬時，依蕭宏光警員長期
                  從事警務工作之判斷，丙○○應已被銬住蠻長之時間，徵諸依警
                  員蕭宏光所見，丙○○被解開手銬後，因被銬住太久雙手雙腳麻
                  痺而無法站立，約一、二十分鐘後方能站立等情，足證證人蕭宏
                  光所言非虛。是倘係丙○○要求乙○○將其綑綁，則丙○○當會
                  要求乙○○開始動手要以乙炔燒銲提款機時，再將其綑綁即可，
          並無須綑綁如此長久之時間。
                且依警員蕭宏光所見，丙○○並非單純被貼住眼睛及嘴巴，而係
                  以纏繞好幾圈而遮住他的眼睛及嘴巴。」（見原審九十年四月二
                  十六日訊問筆錄）準此，倘確係丙○○要求乙○○將其綑綁並遮
                  住眼睛及嘴巴，則何以丙○○不要求乙○○以單純貼住眼睛及嘴
                  巴此等較舒服之方式為之，竟會主動要求被告乙○○以膠帶纏繞
                  頭部數圈此不舒服之方式以遮住其眼睛及嘴巴？此點顯與常理有
                  違。
                綜上，足證被告乙○○所言，係丙○○主動要求其將之綑綁等情
                  非真，而係被告乙○○所杜撰。
            ５、就被告乙○○如何進入欣欣大眾百貨公司二樓辦公室以竊取丁○○
                及戊○○之財物此點：依被告乙○○所言，當時欣欣大眾百貨公司
                內之物品，均係用大鎖鎖著，是丙○○以鑰匙打開欣欣大眾百貨公
                司二樓辦公室，要被告乙○○到裡面竊取丁○○及戊○○之財物，
                並告知其監視錄影機之位置，以拿走監視錄影帶云云。惟查：本件
              經被告乙○○之辯護人於原審主動詰問證人戊○○，其結證稱因為
                欣欣大眾百貨公司裡面所有燈光之電源開關，均在該百貨公司二樓
                辦公室，故該辦公室平日並未上鎖等語（見原審九十年五月十日訊
                問筆錄）。故被告乙○○稱係丙○○以鑰匙打開二樓辦公室之門，
                以供其進出竊取物品云云，顯非真實；至於被告乙○○又稱係許嘉
                明告知該百貨公司監視錄影器係在該百貨公司二樓辦公室（即陳文
                石等人前開辦公室）隱密處，為避免被告乙○○與丙○○之犯行被
                發現，丙○○乃要被告乙○○去取出監視錄影帶云云。惟經原審現
                場勘驗結果，該監視錄影器係放置於該百貨公司二樓丁○○等人辦
                公室內明顯之處，且接近於二樓辦公室之門口，並非放置於隱藏之
                處所，此有原審九十年四月二十七日勘驗筆錄及現場照片編號第十
                四號照片一幀在卷可稽。是倘被告乙○○進入該百貨公司二樓辦公
                室竊取丁○○及戊○○等人之物後，離去之際，即可輕易發現該監
                視錄影機及錄影帶放置之地點，無庸再經由丙○○之指示方知，故
                被告乙○○此點所言，亦不足採。
            ６、就被告乙○○本欲竊取百貨公司內之財物，何以臨時變更要偷提款
                機此點：依被告乙○○所言，係丙○○指使其至欣欣大眾百貨公司
                外一樓附設之提款機，竊取提款機內之金錢云云。惟如前述，被告
                進入欣欣大眾百貨公司一樓天花板時，主要目的應係要竊取百貨公
                司之財物。惟倘如此，何以被告要臨時變更其目的，轉而竊取提款
                機內之財物？此點的確令人生疑。然查：依一般人之認知，百貨公
                司內部之財物必然豐富，是進入百貨公司內部竊取財物，定可獲取
                相當財物。然欣欣大眾百貨公司在大臺北地區僅屬一小型百貨公司
                ，經原審勘驗現場結果，該百貨公司內並無如一般百貨公司有數家
                金飾、珠寶鑽石店，該店最值錢之店面乃一家金飾飾品店，所販賣
                之物亦非純金，而係加工後之Ｋ金等製品，價值約為數百元至數千
                元間，此有原審八十九年四月二十七日勘驗現場照片一幀在卷可稽
                （見該次勘驗筆錄所附編號第十六之照片）；並經欣欣大眾百貨公
                司稽核劉堂慰結證屬實（見原審前開勘驗筆錄）。可見係被告李文
                福於進入該百貨公司欲搜刮財物時，見該百貨公司內無值錢之物，
                而心生不滿轉向其他目標。此觀之被告乙○○於警訊中所稱：「（
                問）你係如何綑綁管理員許先生（即丙○○）？（答）當我從天花
                板下來，恰巡守管理員看到，才使用暴力控制他，並至辦公室拿塑
                （膠）帶綁其雙手，逼問公司哪裡有錢，而管理員才告訴我提款機
                位置。……（問）作案後從何門逃逸？你怎知道辦公室（二樓）位
                置？（答）從東南角之鐵門逃逸。因我有強迫問他（即丙○○）哪
                裡有錢，才告訴（我）辦公室位置。」等語（見偵卷第九十三頁至
                第九十四頁八十九年十一月十日警訊筆錄）足證被告乙○○進入欣
                欣大眾百貨公司之後，本即欲竊取百貨公司之財物，但見百貨公司
                內財物不足，方轉而至該百貨公司二樓丁○○等人辦公室竊取財物
                ，後因所得有限，另將其目標轉向欣欣大眾百貨公司一樓外側之提
                款機。
            ７、關於被告乙○○何以之後方供出丙○○為共犯此點：前已述及，就
                時間點上而言，被告首次承認犯罪，係在八十九年十一月十日被借
                訊時（見偵卷第八十九頁至第九十四頁），本案重初供之理，該次
                之筆錄應最為可信。倘依該日被告乙○○於警訊時所陳，本件確係
                被告乙○○進入欣欣大眾百貨公司後，對丙○○施以強暴，並以欣
                欣大眾百貨公司所有放置於警衛室之寬型黃色膠帶綑綁其手腳，致
                使丙○○不能抗拒，丙○○因不敢與之抵抗，方告知乙○○提款機
                與二樓丁○○等人辦公室之位置等情，並告知被告乙○○乙炔等物
                放置地，供被告乙○○拿出使用，按其所供，並未述及丙○○係與
                被告乙○○係共犯。至於何以被告乙○○於該日後，即變更說詞，
                堅稱丙○○係本案之共犯？除被告乙○○變更說詞可能係其知悉倘
                將本案形容成係丙○○與之共犯，則被告乙○○所涉之強盜罪將可
                能變更為加重竊盜罪，而此二者刑責差異甚大外；更主要之理由，
                恐係被告乙○○於原審審理中，屢稱丙○○之當警察之子曾數度打
                電話至乙○○父母家中，要被告乙○○及甲○○要注意言談，不要
                將丙○○扯入本案云云（見原審九十年五月二十四日審判筆錄），
                致乙○○心生不滿，憤而決定將丙○○形容為共犯。
      （三）被告乙○○之辯詞固如前述，不足採信。然基於下列理由，亦無法認定
            丙○○所承其與本案全無關連係屬真實：
            １、就被告乙○○有無打電話給甲○○此點說詞之矛盾此點：
                丙○○於案發後第一次為警偵訊時，稱被告乙○○係於八十九年
                  十一月五日二十三時三十分許自天花板上跳下來，隨後並將其以
                  手銬銬住，此時並未提及被告乙○○有無打電話給甲○○之事（
                  見偵卷第九頁至第十三頁八十九年十一月六日警訊筆錄）。
                丙○○隨後於檢察官偵訊中，除稱被告乙○○從天花板跳下來之
                  時間仍為八十九年十一月十五日二十三時三十分許外，改口稱被
                  告乙○○將之綁好後，有用手機打電話到外面去說綁好了，因為
          他弟我認識云云（見偵卷第一六七頁八十九年十一月十五日偵訊
                  筆錄）。由丙○○該次之說詞可知，丙○○之意應即為乙○○當
                  時係打電話給甲○○。
                丙○○後於警訊中除被告乙○○從天花板跳下之時間仍為八十九
                  年十一月十五日二十三時三十分許外，明確指出乙○○將之綁好
                  後打電話說：「阿祿，我已經把人押起來了等語。」（見原審卷
                  內九十年三月十三日警訊筆錄）。
                綜觀丙○○前後三次較為重要之陳述可知，其對於被告乙○○於
                  將之綑綁後有無打電話乙節前後指述矛盾不一，倘被告乙○○確
                  如丙○○九十年三月十三日警訊筆錄所言，於將之綑綁之後，有
                  打電話說：「阿祿，我已經把人押起來了等語。」則丙○○當於
                  第一次警訊時即將此情告知警方，況依丙○○於檢察官偵訊中所
                  指，丙○○於乙○○將之綑綁並打電話時，即已知行為人係李文
                  祿之兄，即乙○○。其竟不將此點告知警方，反於警方第一次訊
                  問時，明確指稱不認識該男子（即行為人）係何人（見八十九年
                  十一月六日警訊筆錄，即偵卷第十二頁背面倒數第五行），此點
                  顯與常理有違。更重要者，乃丙○○前後一致均稱被告乙○○係
                  於八十九年十一月五日二十三時三十分許自天花板跳下，並將之
                  綑綁後，方打電話給甲○○。準此，被告乙○○打電話給甲○○
                  之時間應約在八十九年十一月五日二十三時三十分至六日凌晨零
                  時之間，惟查：被告乙○○當時使用之手機號碼為000000
                  0000，而被告甲○○所使用之手機號碼為00000000
                  00，此均為被告乙○○與甲○○所自承（見原審九十年三月五
                  日訊問筆錄），並為公訴人認定被告二人犯罪依據之一（詳見起
                  訴書），故應堪信實，經查該二支行動電話之通聯紀錄，被告李
                  文福自八十九年十一月五日二十三時六分三十四秒發話給甲○○
                  一百五十四秒之後，遲至隔日（即六日）凌晨一點二十九分四十
                  九秒，方才另有發話給甲○○之紀錄，此有臺灣大哥大股份有限
                  公司（見偵卷第一二五頁至第一三三頁）及遠傳電信股份有限公
                  司（見偵卷第二八六頁至第二八八頁）通聯紀錄各一份在卷足憑
                  。是被告乙○○當時既未以行動電話通知甲○○，丙○○之證詞
                  顯係虛構，委無可採。
            ２、就被告乙○○乙炔之取得此點：
                依丙○○所言，乙炔並非欣欣大眾百貨公司所有，被告乙○○從
                  天花板跳下來時，亦未攜帶乙炔，而係被告乙○○從安全門處拖
                  出來的云云（見原審九十年三月二十二日訊問筆錄），嗣於本院
                  調查時稱乙炔係被告從外面推進來云云（見本院九十年九月十四
                  日訊問筆錄）。惟查：丙○○所指之安全門，依其所言，並非任
                  何人均得自由出入，平常都是丙○○在鎖，業據丙○○供承在卷
                  （見原審九十年三月二十二日訊問筆錄）。而被告乙○○係從天
                  花板潛入欣欣大眾百貨公司，其潛入之初，並無法預測該安全門
                  是否鎖上，是倘該乙炔如丙○○所言，確係被告乙○○本即打算
  犯罪時作為燒銲提款機之工具，衡情，被告乙○○不可能將乙炔
                  此等其預備犯罪之物，放置在自己都無法預料是否可以取得該物
                  品之處所，是丙○○稱乙炔是被告乙○○從安全門處所拖出或從
                  外面推進來云云，非屬無疑。再參以丙○○於八十九年十一月六
                  日凌晨五時三十分事發不久第一次所做之警訊筆錄中，自承：「
                  我於昨（五）日二十三時三十分左右，在台北市○○○路二四七
                  號欣欣百貨公司擔任管理員時，突然有一男子自天花板躍下，並
                  衝到我床前壓制我，且以手銬銬住我的雙手，並利用我使用的蚊
                  帳蒙住我的臉，使我無法看到該男子，隨後我便無法得知其行動
                  為何。」（見偵卷第十二頁背面）倘丙○○於該第一次警訊筆錄
                  中所言為真，則其早已被乙○○制伏並矇住眼睛，何以能看到李
                  文福係從何處拖出乙炔或從外面推進？足證丙○○此點所言並非
                  真實，該乙炔應非乙○○所攜帶。
                如前所述，該乙炔既非乙○○所攜帶，則乙○○究係如何取得乙
                炔此燒銲物品？經原審函查欣欣大眾百貨公司，雖該公司亦稱該
                  公司地下一樓樓梯邊無存放乙炔，此有該公司九十年三月十四日
                  （九十）欣本字第四十號函一紙附卷可參；而原審勘驗欣欣大眾
                  百貨地下一樓樓梯邊，發現該地確無存放乙炔，此亦有原審九十
                  年四月二十七日勘驗現場編號十之照片一幀在卷可憑。惟被告李
                  文福於原審訊問中，稱當初乙炔係從欣欣大眾百貨公司東南側桂
                  花田茶坊那邊地下一樓下面所取得（見原審九十年五月十日訊問
                  筆錄），果如此，該乙炔即可能非屬欣欣大眾百貨公司所有，是
                  尚不得因欣欣大眾百貨公司無乙炔，即斷定該乙炔係乙○○所攜
                  帶。被告乙○○稱該乙炔重達二十幾公斤（見原審九十年三月二
                  十二日訊問筆錄），原審勘驗結果，認該乙炔確實有該等重量，
                  衡情，倘被告乙○○本來之目的即欲燒銲提款機，因該提款機之
                  安全門離欣欣大眾百貨公司一樓賣場尚有一段距離，被告乙○○
                  似無必要再爬入欣欣大眾百貨公司內部以強暴手段制伏丙○○之
                  必要，而只需在提款機後側安全門附近燒銲即可，故足認被告李
                  文福本意非在竊取提款機內部之金錢。果如此，被告乙○○實無
                  攜帶乙炔之必要。該乙炔既非被告乙○○所攜帶，且乙炔如此沈
                  重，又非一般人隨手可得，是應有對欣欣大眾百貨公司附近相當
                  熟識之人指點，否則被告乙○○無法如此順利取得乙炔。準此，
                  被告乙○○於八十九年十一月十日警訊筆錄中所稱：「（問）你
                  係如何用乙炔燒提款機之門？乙炔如何取得？（答）我有問管理
                  員（即丙○○），因我帶工具不能使用，管理員才告訴我地下室
                  有乙炔可以用，我才搬乙炔上來，從後鐵門拿乙炔到提款機之側
                  門進入破壞提款機之門，再進入欲破壞提款機……。」等語為可
                  採（見偵卷第九十四頁），可見係被告乙○○命丙○○告知其何
                  處有可以破壞提款機之工具，丙○○因受被告乙○○以強暴方式
                  綑綁，人身自由受限制，不得已方告知被告乙○○乙炔放置地。
            ３、提款機之位置：關於提款機之位置，丙○○於偵查中稱被告乙○○
                自己知道如何去，其並無告知提款機之相關位置云云（見偵卷第一
                六七頁）。惟查，經原審訊問負責巡邏欣欣大眾百貨公司附近之員
                警蕭宏光，其結證稱一般人應該無從得知可以從欣欣大眾百貨公司
                天花板到達提款機後面，伊亦係進入欣欣大眾百貨公司後問警衛方
                知道此事等語（見原審九十年四月二十六日訊問筆錄）。經原審勘
                驗現場之結果，該提款機後門深鎖，且無特殊標誌（見原審九十年
                四月二十七日勘驗筆錄所附編號九之照片一幀），倘未經說明，一
                般人的確無法知悉可以從欣欣大眾百貨公司天花板到達提款機後面
                ，足證證人蕭宏光所言堪以採信。是以倘無對該地相當熟識之人，
                亦無知道之理，準此，被告乙○○於八十九年十一月十日警訊筆錄
                中所稱：「（問）你係如何綑綁管理員許先生（即丙○○）？（答
                ）當我從天花板下來，恰巡守管理員看到，才使用暴力控制他，並
                至辦公室拿塑（膠）帶綁其雙手，逼問公司哪裡有錢，而管理員才
                告訴我提款機位置。」等語應為可採（見偵卷第九十三頁背面），
                丙○○因受被告乙○○以強暴方式綑綁，人身自由受限制，不得已
                方告知被告乙○○提款機之位置。
            ４、手銬之不同：丙○○自始至終均堅稱手銬係乙○○一進百貨公司裡
                面就拿出來將之銬住云云，惟查：被告乙○○所購買手銬之金屋行
                老闆娘林麗珍，雖於原審訊問中，證稱因時間過久，且每天客人太
                多，故不確定被告乙○○向其購買手銬之正確時間等語（見原審九
                十年四月十日訊問筆錄）。然警方於本件事發後不久（八十九年十
                一月十三日及十六日），對證人林麗珍訊問時，林麗珠已明確指出
                被告乙○○係於八十九年十一月五日二十二時三十分左右準備打烊
                之際，來向其購買手銬等語（分見偵卷第二一七頁、第二四一頁）
                ，因當時距案發時間較短，衡情，證人林麗珍當時之證詞應屬可採
                。且當時被告乙○○既已綑繞丙○○之眼睛及嘴巴，並綑綁丙○○
                之身體，自有可能外出購買手銬。準此，被告乙○○於八十九年十
                一月十日警訊筆錄中所稱：「（問）你是如何將手銬捆銬管理員之
                雙手、雙腳？（答）當我用塑（膠）帶綑綁（丙○○）雙手、雙腳
                後，我從東南角鐵門外出到萬華買手銬回來將管理員銬住其雙手雙
                腳。」等語應為可採（見偵卷第九十四頁正面）。至於被告乙○○
                所以外出買手銬，應係被告乙○○原本誤認欣欣大眾百貨公司內部
                無人，潛入後竟發現有人，故為使其之後能順利竊取欣欣大眾百貨
                公司之財物，方外出購買手銬。
            ５、丙○○說謊之動機：綜上所述，丙○○所稱並不足採，然丙○○既
                非被告乙○○之共犯，其有無說謊之動機？基於下列理由，丙○○
                應有說謊之動機：
                丙○○於事發之時，係擔任欣欣大眾百貨公司警衛，業據其供承
                  在卷（見原審九十年三月二十二日訊問筆錄），故倘該百貨公司
                  發現丙○○不敢抵抗乙○○，可能會對其有所處分，故就此點而
                  言，丙○○有說謊之動機。
      本件被告乙○○將丙○○綑綁後再行外出購買手銬，倘丙○○不
                  謊稱係被告乙○○一進入欣欣大眾百貨公司時即有手銬，則不禁
                  會使人懷疑何以被告乙○○外出時，丙○○不大聲呼叫或盡力求
                  助（雖其當時嘴巴已被蒙住），就此而言，丙○○亦有說謊動機
                  。
                本件被告乙○○持以燒銲提款機之乙炔及提款機後門之位置，如
                  前所述，倘非有對欣欣大眾百貨公司構造熟悉之人，實難得悉，
                  故丙○○為避免使他人懷疑自己係被告乙○○之共犯起見，自有
                  捏造乙炔係被告乙○○自己帶來、提款機位置亦係被告乙○○早
                  所知悉之事實。同時，為加強其可信度，丙○○亦有捏造一位被
                  告乙○○之「共犯」以證明被告乙○○有人接應等情，準此，許
                  嘉明自有捏造實際上不存在被告乙○○與甲○○之通話記錄，以
                  證明被告乙○○係與其弟甲○○共犯之事實，故就此點而言，許
                  嘉明亦有說謊動機。
    三、綜上所述，本件丙○○與被告乙○○雖同前均有說謊動機，然審酌各項相關
        之人證及物證，被告乙○○於八十九年十一月十日警訊中之自白應係真實（
        即偵卷第二百零四頁至第二百零九頁），至於其他與該次自白不符之陳述，
        則均屬事後卸責之詞，不足採信，從而，本件被告乙○○犯行堪以認定。
    四、按刑法上之強盜罪，以合於同法第三百二十八條第一項所定之情形者，始與
        懲治盜匪條例第五條第一項第一款之強劫罪相當。而懲治盜匪條例第五條第
        一項第一款規定為刑法第三百二十八條第一項之特別規定，依法規競合之例
        ，應優先適用懲治盜匪條例第五條第一項第一款論科；縱行為人之強劫行為
        有刑法第三百二十一條第一項各款所列原因，仍應解為刑法第三百二十一條
        第一項各款之事由，俱為懲治盜匪條例第五條第一項第一款規定所稱之「強
        暴」或「脅迫」之範圍，無再行論及較輕處罰規定之刑法第三百三十條第一
        項罪刑之餘地（最高法院八十二年度台上字第八六六號刑事判決意旨可資參
        照）。茲被告乙○○意圖為自己不法所有，攜帶客觀上足當兇器使用之一字
        及十字螺絲起子與電鋸各一把，於夜間侵入有人居住之建築物，並於發現丙○○在場時，以二把螺絲起子中之一把敲擊丙○○頭部，喝令丙○○不要輕
        舉妄動，並以欣欣大眾百貨公司所有放置於警衛室之寬型黃色膠帶綑綁纏繞
        住丙○○之眼口、綑綁其手腳，剝奪丙○○之行動自由，致使其不能抗拒。
        嗣再以手銬，將丙○○銬在管理室對面專櫃之衣架鐵架下方，並取走存放在
        二樓辦公室內，由戊○○所保管，屬欣欣大眾百貨公司所有之零用現金新台
        幣四千元、監視錄影帶，及丁○○所有之黑色手提包乙只，之後並毀損提款
        機外庫房鐵門。核被告乙○○所為，係犯懲治盜匪條例第五條第一項第一款
        之盜匪強劫罪，及刑法第三百五十四條之毀損罪。被告乙○○潛入後，以強
        暴之手段，致丙○○不能抗拒，嗣分別取丁○○之財物、戊○○保管欣欣大
        眾百貨公司之財物、監視錄影帶，及欲取提款機內現金而未遂等行為，係同
        一盜匪強劫犯意下之接續行為，為實質上一罪，應僅論以一盜匪強劫罪。被
        告剝奪丙○○之行動自由為盜匪強劫罪之部分行為，不另論罪。又所犯盜匪
        強劫罪與毀損罪間，有方法目的之牽連關係，依刑法第五十五條之規定，應
        從較重之盜匪強劫罪處斷。另被告乙○○前有多次前科，並有如事實欄所述
        之犯罪執行情形，此有臺灣高等法院檢察署刑事案件紀錄簡覆表一份在卷可
        按，其於有期徒刑執行完畢後五年內再犯本件有期徒刑以上之罪，為累犯，
        除法定刑為無期徒刑部分，依法不得加重外，應依刑法第四十七條之規定加
        重其刑。原審對被告論罪科刑，固非無見，惟查被告以螺絲起子敲擊丙○○
        頭部，又以膠帶綑綁纏繞住丙○○之眼口、綑綁其手腳，嗣再以手銬銬住之
        犯行，顯已致使丙○○不能抗拒，而原審竟認被告乙○○之行為尚未達強暴
        脅迫之程度，尚有未合，被告上訴意旨，徒求減輕雖無理由。檢察官上訴指
        摘原判決此部分不當，則有理由，原判決關於乙○○部分既有如上可議之處
        ，應由本院將該部分予以撤銷改判。爰審酌被告前有多次前科，已如前述，
        其於甫出獄不久即再犯本罪，顯見其並無悔改之意，及其犯罪之動機、目的
        、所受之刺激、手段、品行、智識程度、所生危害及犯罪後之態度等一切情
        狀，量處如主文第二項所示之刑。末查，扣案如附表壹編號一至編號四所示
        之物，係供被告犯罪所用之物，除手銬四副外，被告均否認為其所有。然查
        ：被告前於警訊中已坦承該等物品係其所有（見偵卷第八十九頁至第九十四
        頁八十九年十一月十日被告乙○○警訊筆錄），應認其警訊中所言為真，該
        等物品確係被告乙○○所有，故爰依刑法第三十八條第一項第二款規定宣告
        沒收。至於：（一）扣案乙炔及氧氣鋼瓶及膠帶（欣欣大眾百貨公司所有）
        ，雖係被告乙○○犯罪所用之物，惟非被告乙○○所有，已如前述，且非違
        禁物，爰不另為沒收之諭知。（二）另扣案被告乙○○及甲○○唾液棉棒、
        煙蒂、陶瓷杯、打火機、保險櫃滾軸、一字起子二把（不詳姓名者所有）、
        保險櫃零件、牛仔褲、皮鞋、衣服、屈臣氏塑膠袋、鐵撬、紙盒、綠色小布
        袋、水壺瓶蓋、文件、旅行袋及安全帽等物，尚難認係供被告乙○○犯罪所
        用，是該部分亦不另為沒收之宣告，併此敘明。盜匪所得之財物，應發還被
        害人，懲治盜匪條例第七條第一項規定甚明。此為強制規定，故盜匪所得財
        物，除已費失者外，無論是否扣案，均應諭知發還。故盜匪所得財物如附表
        貳所載均應諭知發還被害人。
貳、被告甲○○無罪部分（上訴駁回部分）
    一、公訴意旨略以：本件被告乙○○所持有臺灣大哥大股份有限公司號碼為00
        00000000號之行動電話，與被告甲○○所持有遠傳電信股份有限公
        司號碼為0000000000號之行動電話，自八十九年十一月五日二十
        一時十五分起，至翌日凌晨三時四十分乙○○逃離現場止，共與甲○○所持
        有之前揭行動電話通話達十五次之多，期間各次之通話時間自三秒至一百五
        十四秒長短不一，顯與常理有違。且經台灣台北地方法院檢察署檢察官將被
        告乙○○送往臺北市政府警察局進行測謊試驗，以卡片刺激測驗、熟悉測試
        、區域比對法、沈默回答法、搜尋緊張高點法測試，結果顯示被告乙○○對
        於被告甲○○事先不知情之陳述有不實反應，有該局八十九年十二月二十七
        日北市刑鑑謊字第ＯＯ一一號測試結果通知書附卷可稽，足證被告甲○○所
        辯未參與云云，應非可信。而被告甲○○又自承於當時確曾駕駛其所有車號
        為ＤＫ─五五一六號自用小客車將被告乙○○載離現場等情，足證被告甲○○確與被告乙○○事前謀議，而為共犯，因認被告甲○○涉犯有懲治盜匪條
        例第五條第一項第一款和刑法第三百五十四條第一項之毀損罪嫌云云。
    二、按犯罪事實應依證據認定之，無證據不得推定其犯罪事實。又不能證明被告
        犯罪者，應諭知無罪之判決，刑事訴訟法第一百五十四條、第三百零一條第
        一項分別定有明文。又事實之認定，應憑證據，如未能發現相當證據，或證
        據不足以證明，自不能以推測或擬制之方法，為裁判基礎，最高法院四十年
        台上字第八六號著有判例可資參照；且認定犯罪事實所憑之證據，雖不以直
        接證據為限，間接證據亦包括在內，然而無論直接證據或間接證據，其為訴
        訟上之證明，須於通常一般之人均不致有所懷疑，而得確信其為真實之程度
        者，始得據為有罪之認定，倘其證明尚未達到此一程度，而有合理之懷疑存
        在而無從使事實審法院得有罪之確信時，即應由法院為諭知被告無罪之判決
        ，最高法院七十六年台上字第四九八六號亦著有判例足參。
    三、本件公訴人認被告甲○○係被告乙○○之共犯，主要所憑之證據，乃（一）
        被告乙○○與被告甲○○雙方之通聯記錄。（二）被告甲○○搭載被告乙○○之事實。（三）被告乙○○未通過測謊之事實。惟訊據被告甲○○，堅決
        否認有何公訴人所指之犯罪事實，辯稱伊當時正在看電影，後來遇到朋友，
        便一起去唱歌，後來接到其兄乙○○之電話，便駕駛其所有車號為ＤＫ─五
        五一六號自用小客車至欣欣大眾百貨公司東南側後方之安全門旁（即桂花田
        茶坊旁）道路接乙○○回家，其並不知乙○○在作何事等語。
    四、經查：
       （一）就通聯紀錄部分而言：
             １、本件被告乙○○供稱因為其手機為ＮＯＫＩＡ三二一０之機型，
                 撥號之鍵盤處並無蓋，所以有時會按到自動重播之撥號鍵，而撥
                 給其弟甲○○，八十九年十一月五日晚間至同年月六日凌晨，雖
                 然通聯紀錄顯示其撥給甲○○之電話有十數通之多，但真正撥通
                 的不過僅三、四通，而且多在聊天而已，同年月六日凌晨三點多
                 時，其雖有打電話叫被告甲○○來接，但並未告知被告甲○○任
                 何有關之事等語（見原審九十年三月五日訊問筆錄）。經查被告
                 乙○○之前開手機通聯紀錄，其所持有臺灣大哥大股份有限公司
                 號碼為0000000000號之行動電話，於八十九年十一月
                 五日二十一時十五分五五秒起，自隔日（即六日）凌晨三時四十
                分十九秒止，與被告甲○○所持有遠傳電信股份有限公司號碼為
                 0000000000號之行動電話，雖有十五通之通話紀錄，
                 然均係連續撥同一號碼（即被告甲○○之號碼）之十五通通話紀
                 錄，期間，被告乙○○前開手機並無撥給他人，且除有三筆通話
                 時間在一分鐘以上外，其餘各通均在一分鐘以下，此有被告李文
                 福前開號碼之臺灣大哥大股份有限公司通聯紀錄一份在卷可參（
                 見偵卷第一二五頁至第一三三頁）。而被告乙○○於八十九年十
                 一月五日二十一時至二十二時十三分止（即前七通之通聯紀錄）
                 ，人係趴在欣欣大眾百貨公司天花板上，衡情，當時掛在被告李
                 文福腰上之手機，自有可能不慎按到重播鍵，準此，被告乙○○
                 就此點之辯詞應尚屬可信，係不慎按到重播鍵方會播至被告李文
                 祿之行動電話。
             ２、參以與甲○○同為欣欣戲院晶華影城放映師之黃福裕及曾文學，
                 均於原審訊問中結證稱當時被告甲○○有與其聊天，且神色正常
等語（見原審九十年三月二十二日訊問筆錄）。衡情，倘被告李
                 文祿確係與乙○○共謀，當會對被告乙○○進入欣欣大眾百貨公
                 司後之情形有所緊張，應不可能仍能神態自若與他人閒聊。另證
                 人黃育洋於原審亦結證稱八十九年十一月六日凌晨有與被告李文
                 祿同至臺北市○○○路與新生北路交接口之錢櫃ＫＴＶ唱歌，期
                 間被告神情自若，且有接到一些沒有聲音的電話等語（見原審九
                 十年三月二十二日訊問筆錄）。而從被告甲○○當時之通聯紀錄
                 看來，該無聲電話確係被告乙○○所撥來，此有被告甲○○前開
                 號碼之遠傳電信股份有限公司通聯紀錄一份在卷足憑（見偵卷第
                 二八六頁至第二八八頁），從而，被告甲○○當時既有接到一些
                 無聲電話，是乙○○所言當時係不慎按到重播鍵，及甲○○所言
                 當時有接到數通無聲電話等語，應為可採。從而，尚不得以被告
                 乙○○與被告甲○○之通聯紀錄認定為被告甲○○犯罪之依據。
       （二）就被告甲○○開車搭載被告乙○○之事實：被告甲○○對於右揭時地
             駕駛車號ＤＫ─五五一六號自用小客車將被告乙○○於現場載離現場
             之事實，雖直承不諱，惟堅詞否認知悉或參與被告乙○○犯行。經查
             ，並無法據被告甲○○與被告乙○○之通聯紀錄推斷被告甲○○之犯
             行，已如前述。則亦不得僅以被告甲○○有搭載被告乙○○之行為，
             即推斷其被告甲○○之犯行，參以當時第一位抵達現場之員警蕭宏光
             ，於原審作證時結證稱：「（法官問）當初有無巡邏桂花田咖啡前面
             及十四號公園旁那條單行道（即ＤＫ─五五一六號小客車駛離的那條
             單行道）？（證人答）因為十四號公園在施工，而且只有桂花田咖啡
             廳有客人，治安較為良好，我們比較少去那邊巡邏。那天我們一開始
             並沒有到那邊巡邏。直到前開二位年輕人（即目睹被告甲○○開車離
             去的張晉豪與侯嘉烈）跑來告訴我們有人從那邊的安全門離去，我們
             才過去」等語（見原審九十年四月二十六日訊問筆錄），足證被告李
             文祿開車去載被告乙○○之時，四周並無警察人員。衡情，被告李文
             祿到達現場時，四周既無警察，則被告甲○○開車載被告乙○○之際
             ，確有可能認並無何異狀而直接載被告乙○○回家，是尚不得以被告
             甲○○有開車搭載乙○○之事實，即據以推斷被告甲○○係本件被告
             乙○○之共犯。
       （三）就被告乙○○未通過測謊此點而言：按測謊係以人類當時接受測謊時
             之身體反應，作為認定有無說謊之依據，但其與自然科學之具有「重
             現性」不同，每次測謊結果可能會因被測者之精神狀態、配合度、當
             日身體狀況之不同，而有不同之結果，故其結果並非百分之百真實，
             仍有誤差性，是並不得以測謊報告作為認定被告犯罪之唯一證據。經
             查，本件公訴人係以被告乙○○未通過測謊，以認定被告甲○○有犯
             罪行為。然對於被告甲○○有無犯罪，是否適宜以他人之測謊報告予
             以認定？非屬無疑，再參以測謊報告並無百分之百之真實性，被告李
             文福於原審審理中亦自稱測謊時一聽到被告甲○○之名字就很緊張等
             語（見原審九十年五月二十四日訊問筆錄），足認當時被告乙○○之
             測謊，是否完全真實，頗值商榷。參以測謊並無百分之百之真實性，
             本件就測謊結果既有合理可疑，則本於罪疑惟輕之法則，自不得以被
             告乙○○之測謊結果，作為認定被告甲○○犯罪之依據。
   五、綜上所述，公訴人認定被告甲○○犯罪之證據尚有不足，並不得據此論斷被
       告甲○○確係被告乙○○之共犯，此外，復查無其他積極證據足認被告甲○○確有公訴人所指之上述犯行，依前揭說明，不能證明被告犯罪，依法自應
       為無罪之諭知。
   六、原審以調查證據結果，斟酌全辯論意旨，認不能證明被告甲○○犯罪，而為
       被告無罪之諭知，核無不當，檢察官上訴意旨仍執前詞認此部份應成立犯罪
       ，指摘原判決不當，為無理由，應予駁回。
據上論斷，應依刑事訴訟法第三百六十八條、第三百六十九條第一項前段、第三百六
十四條、第二百九十九條第一項前段，懲治盜匪條例第五條第一項第一款、第七條第
一項第八條、刑法第三百五十四條、第五十五條、第四十七條、第三十八條第一項第
二款，罰金罰鍰提高標準條例第一條前段，判決如主文。
本案經檢察官蔡薰慧到庭執行職務。
中    華    民    國      九十    年      十        月        九        日
                              臺灣高等法院刑事第八庭
                                  審判長法  官  蔡  秀  雄
                                        法  官  沈  宜  生
                                        法  官  楊  炳  禎
右正本證明與原本無異。
檢察官、被告乙○○如不服本判決應於收受送達後十日內向本院提出上訴書狀，其未
述上訴之理由者並得於提起上訴後十日內向本院補提理由書（均須按他造當事人之人
數附繕本）。
                                        書記官  廖  素  花
中    華    民    國      九十    年      十        月      十二        日
附    表    壹
┌───┬─────────┬────────┬────────┐
│ 編號 │  扣  案  物  品  │  沒收之依據    │  備      註    │
├───┼─────────┼────────┼────────┤
│      │                  │被告乙○○持以照│                │
│      │                  │明據以盜匪強劫，│                │
│      │                  │係供被告乙○○犯│                │
│  一  │小型手電筒一把    │罪所用之物，且屬│                │
│      │                  │被告乙○○所有。│                │
│      │                  │                │                │
├───┼─────────┼────────┼────────┤
│      │一字起子及十字起子│被告乙○○持以犯│                │
│  二  │各一把            │罪之用，且屬被告│                │
│      │                  │乙○○所有。    │                │
├───┼─────────┼────────┼────────┤
│      │                  │被告乙○○持以犯│                │
│      │                  │罪之用，且屬被告│                │
│ 三   │電鋸一把          │乙○○所有。    │                │
│      │                  │                │                │
│      │                  │                │                │
├───┼─────────┼────────┼────────┤
│      │                  │被告乙○○持以銬│公訴人誤認為僅有│
│      │                  │住丙○○剝奪其刑│手銬二副，惟本院│
│ 四  │ 手銬四副         │動自由之用，且屬│勘驗結果，手銬共│
│      │                  │被告乙○○所有。│有四副，就該部分│
│      │                  │                │公訴人顯有誤會，│
│      │                  │                │附此敘明。      │
└───┴─────────┴────────┴────────┘
附  表  貳
由戊○○所保管，屬欣欣大眾百貨公司所有之零用現金新台幣四千元，及丁○○所有
之黑色手提包乙只（內有新台幣面額五十元鈔票十二張、印尼幣面額一千元二張、五
百元一張、一百元三張、人民幣面額一百元一張、十元六張、五元二張、港幣一百元
四張、泰國幣面額一千元六張、五百元六張、一百元四張、五十元一張、二十元八張
、十元三張及護照）
附錄：本判決論罪科刑法條全文
懲治盜匪條例第五條
有左列行為之一者，處無期徒刑或七年以上有期徒刑：
一、意圖為自己或第三人不法所有，以強暴、脅迫、藥劑、催眠術或他法，致使不能
    抗拒，而取他人之物或使其交付者。
二、發掘墳墓而盜取殮物者。
三、藏匿或包庇盜匪者。
前項第一款之未遂犯罰之。
預備犯第一項第一款之罪者，處一年以下有期徒刑。
刑法第三百五十四條
毀棄、損壞前二條以外之他人之物，或致令不堪用，足以生損害於公眾或他人者，處
二年以下有期徒刑、拘役或五百元以下罰金。


司法院資訊處製作；財團法人民間司法改革基金會備份。
